【裁判字號】    89,訴,142
【裁判日期】    891003
【裁判案由】    誣告
【裁判全文】
臺灣花蓮地方法院刑事判決                          八十九年度訴字第一四二號
    公  訴  人  臺灣花蓮地方法院檢察署檢察官
    被      告  乙○○
        （原名沈文生
右列被告因誣告案件，經檢察官提起公訴（八十九年度偵字第一一七三號），及移送
併案審理（八十九年度偵字第一一七二號），本院判決如左：
    主  文
乙○○無罪。
    理  由
一、公訴意旨大意為：被告乙○○在民國八十七年十一月十九日晚上八點四十分左右
    ，在花蓮縣吉安鄉○○○街住處，和甲○○因為債務糾紛爭執，巫進興進而出手
    毆打乙○○，造成乙○○受有左顳處瘀腫、前胸瘀挫傷、右大臂瘀腫、左腕瘀腫
    等傷害，公訴人因而認為甲○○涉犯傷害罪嫌，經乙○○提出告訴後以八十八年
    度偵字第三七八號案件提起公訴，乙○○明知其因甲○○傷害案件所受傷部位並
    未包括左眼，仍於八十八年四月二十一日下午二點三十分左右，在本院以八十八
    年度易字第一三八號審理該傷害案件時，意圖使甲○○受重傷害犯罪之刑事處分
    ，向該管承審法官誣指其因甲○○出手毆打造成左眼視力模糊的重傷害，後經該
    承審法官查明乙○○所指受有重傷害情節與常情及經驗法則均有不符，才發現乙
    ○○涉有誣告罪嫌等語。
二、本件公訴人是以被告乙○○告訴甲○○傷害一案的警訊報案筆錄、診斷證明書，
    偵查筆錄及本院八十八年度易字第一三八號判決理由欄三中之說明以為證據，認
    為被告被甲○○毆打後至警局報案時，在警訊筆錄及當日提出的診斷證明書內，
    只提到其左顳、前胸、右大臂、左腕等處受傷，並未提及左眼有受傷的情形，在
    偵查中也未提及左眼受傷，直至本院審理時，承審法官也查明被告並未就其左眼
    部位，至醫院進行必要之診療，衡諸常情，眼睛既然是人體的重要器官，影響日
    常生活重大，如果被告左眼真的受傷，為何在警訊及偵查中均未置一詞，而在受
    傷五個月後本院承審時，才突然指出左眼亦因此受有視力模糊之重傷害，卻沒有
    進行必要的診療等情，而認為被告涉犯誣告罪嫌。可是被告乙○○堅決否認他有
    誣告甲○○，辯稱：他被甲○○打傷後覺得左眼視力減弱，去看醫生也證實左眼
    視力模糊，他並沒有誣告甲○○等語。
三、按犯罪事實應依證據認定之，無證據不得推定其犯罪事實。又不能證明被告犯罪
    者，應諭知無罪之判決，刑事訴訟法第一百五十四條、第三百零一條第一項分別
    定有明文。而「誣告罪之成立，以告訴人所訴被訴人之事實必須完全出於虛構為
    要件，若有出於誤會或懷疑有此事實而為申告，以致不能證明其所述事實為真實
    ，縱被訴人不負刑責，而告訴人本缺乏誣告之故意，亦難成立誣告罪名」，最高
    法院四十四年台上字第八九二號判例分別著有上述的見解可以參照。
四、經本院審閱上述八十八年度易字第一三八號傷害卷宗後查證認為：
（一）被告因為在八十七年十一月十九日晚上八點四十分左右，被甲○○在家中毆打
      成傷，而向台灣花蓮縣警察局吉安分局提出傷害告訴，本院並以八十八年度易
      字第一三八號判處甲○○有罪在案的事實，此有判決書一紙在卷可查，顯見甲
      ○○當晚確實有傷害被告的行為，被告因此提出的傷害告訴，並非虛偽。
（二）被告雖然在該傷害案件的警訊及偵查中都沒有提及左眼有受傷，直到本院調查
      時被告才表示：他的視力原本是正常的，但在事發後六天因傷住院，眼睛視力
      模糊，才會懷疑其眼疾是甲○○的傷害行為所造成等語，然而被告對於其懷疑
      ，已經提出國軍花蓮總醫院附設民眾診療服務處（下稱國軍花蓮醫院）之診斷
      證明書一份為證，審究該診斷書內容可知，被告乙○○受有：頭部外傷併腦震
      盪，左眼視力模糊，疑似左眼創傷性神經病變，被告因此於八十七年十一月二
      十五日至八十七年十二月十五日住院二十一日，院方並建議被告宜門診複查等
      情，可參酌卷內所附的該份診斷證明書記載。又被告係因頭部外傷併腦震盪、
      頸部挫傷等傷害而於八十七年十一月二十五日入院，被告並主訴其於八十七年
      十一月十九日被打，持續頭痛、噁心、及頸部疼痛、左眼視力降低、模糊云云
      ，經該院施以腦部電腦斷層檢查，結果發現並無明顯病灶，於出院時認其傷勢
      為挫傷（軟組織腫脹），可能為鈍器或拳頭打傷頭頸部，另經眼科醫師診治其
      左眼視力喪失，可能為外力造成病變，曾建議被告轉診醫學中心進一步診斷，
      以尋求病因等情，有該院八十八年五月十日濟德(四)字第一二五六號函及所附出
      院病歷摘要一份可參，可見被告在八十七年十一月二十五日求診主訴病情時就
      已經懷疑其左眼視力模糊可能與所受傷害有關，另查閱該傷害案件的偵查卷宗
      可知，該案檢察官是在八十八年二月四日以告訴人的身份傳訊被告，被告當時
      雖然沒有提出左眼受有傷害的指述，但被告對於左眼因此受有重傷害的懷疑時
      點既是在檢察官偵訊之前，當然不能以被告到了本院調查時才提出就認為這是
      被告為了誣陷甲○○而事後捏造的事實。
（三）綜上所述，本院認為被告在八十七年十一月十九日遭甲○○傷害一事既非被告
      虛構，而被告又不是一個具有專業醫療知識之人，因此被告辯稱在受傷後六天
      覺得視力模糊而至國軍花蓮醫院就診，懷疑可能是受甲○○傷害所造成等情，
      應屬合理的懷疑，縱然經調查後認為被告此部分的指述並非實在，也不能因此
      推定被告有誣告的故意，又雖然被告於八十七年十二月十五日出院後，即未再
      回國軍花蓮醫院眼科複診，亦未至台北榮總醫院診察治療，但被告有無繼續求
      診治療其眼疾，這是被告個人的自由，並不能以此就推定被告有虛構事實要故
      意誣陷甲○○於重傷害罪之情。
（四）最後想要補充說明一點，告訴人的告訴，係以使被告受刑事訴追為目的，所以
      告訴人的指陳，難免有時會故意予以誇大或渲染，但是實務上一直以來都認為
      告訴人就其基本事實之陳述，若果與真實性無礙時，其指述仍然可以採信，而
      就誇大的部分，本院認為告訴人只是希望能加深法院對於被告有罪的確信所為
      的陳述，所以，除非有相當的證據可以證明告訴人確實是虛構事實，否則，實
      在不適當只以一些情況證據，就推定告訴人有誣告的罪嫌。
五、基於以上的說明，本件依據卷內的事證，並無法從中得到被告有檢察官所起訴之
    犯罪事實的確信。此外，也沒有查到其他的積極證據能夠證明被告有誣告的犯罪
    行為，依照前面列舉的法律規定與判例意旨的說明，被告的犯罪還不能證明，自
    應諭知無罪判決。
六、併案意旨另以：被告乙○○明知其委託甲○○雇工整修房屋，卻在八十八年間自
    訴甲○○毀損詐欺等罪嫌，因認被告涉有誣告罪嫌，且前開犯行與被告經起訴部
    份行為有連續犯之裁判上一罪關係，爰聲請併案審理。按檢察官就犯罪事實一部
    起訴者，其效力及於全部，刑事訴訟法第二百六十七條雖然有明文規定，但該條
    規定，指的是實質上一罪或裁判上一罪的犯罪事實經檢察官起訴者，其起訴部分
    經法院認為有罪，因基於起訴不可分及審判不可分的原則，其起訴之效力及於犯
    罪事實之全部而言。如果檢察官就裁判上一罪的一部事實起訴，事後並將屬裁判
    上一罪的他部事實聲請併案審理，而該起訴之事實，經法院審理的結果，認為應
    為無罪判決，即與聲請併案審理的其他事實沒有連續犯或牽連犯的關係，亦即無
    犯罪事實一部與全部關係之可言，依同法第二百六十八條的規定，法院自不得就
    未經起訴的其他事實併予裁判。因此，本件公訴人起訴被告乙○○誣告罪嫌既然
    已經本院判決無罪，則公訴人聲請併案審理的部分，就沒有裁判上一罪的關係，
    本院依法不得併予裁判，自應將卷證檢還檢察官另行偵辦處理。
七、另外要補充說明的是，被告乙○○經本院合法傳喚無正當理由而沒有到庭，然而
    本院認為本件是應諭知無罪的案件，所以不待乙○○到庭陳述，直接依刑事訴訟
    法第三百零六條的規定，為一造辯論判決。
據上論斷，應依刑事訴訟法第三百零一條第一項、第三百零六條，判決如主文。
中     華     民     國     八十九     年     十     月       三       日
                                臺灣花蓮地方法院刑事庭
                                    法  官  陳雅敏
右正本證明與原本無異。
如對本判決不服，應於送達後十日內，向本院提出上訴狀。（應抄附繕本）告訴人或
被害人如對於本判決不服者，應具備理由請求檢察官上訴，其上訴期間之計算係以檢
察官收受判決正本之日期為準。
                                    法院書記官
中     華     民     國     八十九     年     十     月        五       日


司法院資訊處製作；財團法人民間司法改革基金會備份。
